最高法院刑事判決　　　　　　一○○年度台上字第一九九五號
上　訴　人　台灣高等法院高雄分院檢察署檢察官　　　　
上　訴　人　
即　被　告　李○○即甲男，姓.
上列上訴人等因被告妨害性自主案件，不服台灣高等法院高雄分
院中華民國一００年一月二十五日第二審更審判決（九十九年度
重上更(二)字第一一六號，起訴案號：台灣屏東地方法院檢察署九
十四年度偵字第一七一號），提起上訴，本院判決如下：
    主  文
原判決撤銷，發回台灣高等法院高雄分院。 
    理  由
本件原判決認定上訴人即被告李○○有如其事實欄所載之犯行，
而撤銷第一審之科刑判決，改判論處被告對未滿十四歲之女子犯
強制性交二百五十六罪刑及成年人故意對於未滿十八歲女子犯強
制性交十二罪刑，固非無見。
惟查：（一）刑事訴訟法第三百零八條規定，有罪之判決書應記
載犯罪事實，該條文所稱之犯罪事實，係指符合犯罪構成要件之
具體社會事實，如犯罪之時間、地點、手段以及其他該當於犯罪
構成要件而足資認定既判力範圍之具體社會事實而言；其旨在辨
別犯罪之同一性，而得與他罪相區隔，若犯罪事實之記載含糊籠
統，而不足以判斷與他罪之區別，或其適用法律正當與否之依據
，即屬當然違背法令，足以構成撤銷之原因。原判決事實認定被
告明知其女Ａ女（姓名、年籍詳卷）為未滿十四歲之女子，竟自
民國八十六年九月間Ａ女就讀國小一年級起，至九十三年九月二
十五日Ａ女未滿十四歲期間，基於對未滿十四歲女子強制性交之
故意，在其位於高雄市或屏東縣之住處房間內，利用晚上與Ａ女
同房睡覺，或其他家人不在之時間、機會，以其身體壓住Ａ女身
體，強脫Ａ女褲子，經Ａ女出手反推、拒絕，被告仍強行以其性
器進入Ａ女性器內，以此強暴之方法，違反Ａ女意願，以每隔二
、三日一次或每週一次不等之頻率，對Ａ女強制性交。復自九十
三年九月Ａ女生日以後，最後一次係於同年十二月二十七日凌晨
之期間內，在屏東縣新園鄉住處房間，亦以上開強暴之方法、頻
率，強行以其性器進入Ａ女性器內，對Ａ女強制性交等情（見原
判決第二頁第三行至十四行）。對於被告強制性交次數多寡？各
犯罪時間究係何時？對於未滿十四歲之女子強制性交犯行部分，
各犯罪地點究竟為何？原判決事實欄就被告之二百六十八次犯罪
事實為上開籠統記載，致無從區分各次之犯罪時、地，以判斷各
次犯罪是否不具有同一性，自有違誤。又依原判決理由所認被告
係以每週一次對Ａ女強制性交，八十七年至九十二年、九十三年
一月至同年九月二十五日Ａ女未滿十四歲之時，均扣除寒暑假三
個月，前六年以九個月，最後一年以六個月計算，每個月再乘以
四次，合計二百四十次等情（見原判決第十七頁第十行至二十五
行），亦與上開事實所載被告是以每隔二、三日一次或每週一次
不等之頻率，及犯罪期間自八十七年至九十三年九月二十五日，
並未扣除寒暑假三個月之認定，核有判決理由矛盾之違誤。（二
）事實之認定，固屬事實審法院自由判斷之職權，但此項職權之
行使，仍應受經驗法則及論理法則之支配，否則難認為適法。又
行為人在一定之時間內，所為之數個行為，雖該當於數個獨立之
犯罪構成要件，倘上開數行為，時間緊接，所犯屬同一罪名或侵
害同性質之法益，依一般社會通念及經驗法則、論理法則，可認
數犯罪行為，自始均在預定犯罪計畫而為之，即依修正前之刑法
第五十六條之連續犯之規定論處罪刑，無數罪併罰之適用。查前
述被告對Ａ女所犯成年人故意對於未滿十八歲女子強制性交犯行
部分，均係犯同一罪名，且前後多次犯行具有密接性，乃公訴人
認被告係基於概括之犯意所為之連續犯。原審未依被告犯罪之時
間、地點及方法手段之密接性予以觀察，並詳述上開犯行，何以
無連續犯規定之適用，對於所認被告所犯上述強制性交各罪間，
在法律上之關係為何？數罪間應如何論處？原判決理由中亦均未
加說明，遽於主文內為數罪宣告之諭知，亦嫌理由不備及適用法
則欠當。（三）審理事實之法院對於被告有利及不利之證據，應
一律注意，詳為調查，綜合全案證據資料，本於經驗法則以定其
取捨，並將取捨證據及得心證之理由於判決內詳為說明。故證據
雖已調查，而尚有其他部分並未調查，仍難遽為被告有利或不利
之認定。本件原判決於理由內係以Ａ女之處女膜在三點鐘及六點
鐘方向有陳舊性裂傷，有輔英科技大學附設醫院受理疑似性侵害
事件驗傷診斷書為據，認Ａ女驗傷時間距遭初次性侵時間已有數
年之久，資為Ａ女指證遭被告性侵證詞可採，而為被告不利之認
定。然被告始終否認有此犯行，而依Ａ女於審理時到庭所證：「
（辯護人問：在九十三年十二月二十七日之前，妳有無跟其他男
人發生性行為？）有。」、「（能否說一下該男子是什麼樣的人
？）之前在國中交往的對像。」（見原審更(一)卷第七十一頁背面
），如果無誤，則此陳舊性裂傷是否源自於被告性侵所造成？難
謂無疑，此與Ａ女指訴之真實性判斷即被告之利益非無重大關係
，原判決對此未進一步調查釐清，遽認Ａ女處女膜陳舊性裂傷係
遭被告性侵所致，尚嫌速斷，而有應於審判期日調查之證據未予
調查之違法。以上或為上訴意旨所指摘，或為本院得依職權調查
之事項，應認原判決有撤銷發回更審之原因。
據上論結，應依刑事訴訟法第三百九十七條、第四百零一條，判
決如主文。
中    華    民    國  一○○  年    四    月  二十一  日
                      最高法院刑事第九庭
                          審判長法官  石  木  欽  
                                法官  洪  佳  濱  
                                法官  韓  金  秀  
                                法官  段  景  榕  
                                法官  周  煙  平  
本件正本證明與原本無異
                                      書  記  官  
中    華    民    國  一○○  年    四    月  二十八  日
                                                       s